臺灣新竹地方法院民事裁定  
110年度小上字第21號
上  訴  人  曾婉瑜  
被上訴人    莫春妮  
上列當事人間損害賠償事件，上訴人對於中華民國110年5月19日
本院110年度竹北小字第202號小額訴訟事件第一審判決不服提起
上訴，本院裁定如下：
　主　文
上訴駁回。
第二審訴訟費用新臺幣壹仟伍佰元由上訴人負擔。
　理　由
一、按對於小額程序之第一審裁判，得上訴或抗告於管轄之地方
    法院，其審判以合議行之；對於前項第一審裁判之上訴或抗
    告，非以其違背法令為理由，不得為之。上訴狀內應記載上
    訴理由，表明下列各款事項：㈠原判決所違背之法令及具體
    內容。㈡依訴訟資料可認為原判決有違背法令之具體事實，
    民事訴訟法第436條之24、第436條之25分別定有明文。又依
    同法第436條之32第2項準用同法第468條、第469條第1款至
    第5款之規定，判決不適用法規或適用不當者，為違背法令
    ；判決有同法第469條第1款至第5款情形之一者，為當然違
    背法令。是當事人就小額訴訟事件第一審判決提起上訴，如
    依同法第436條之32第2項準用同法第468條之規定，以原審
    判決有不適用法規或適用法規不當為理由時，其上訴狀或理
    由書應有具體之指摘，並揭示該法規之條項或其內容；若係
    成文法以外之法則，則應揭示該法則之旨趣；倘為司法院解
    釋或判例，亦應揭示該判解之字號或其內容。如依同法第43
    6條之32第2項準用同法第469條第1款至第5款之規定，以原
    審判決有同法第469條第1款至第5款情形為理由時，其上訴
    狀或理由書，亦應揭示合於該條款之事實。倘上訴狀或理由
    書如未依此項方法表明，或其所表明者，顯與上開法條規定
    之情形不符時，即難認為已對原審判決之違背法令有具體之
    指摘，其上訴自難認為合法（最高法院71年台上字第314號
    民事判決要旨參照）。次按，上訴不合法者，法院毋庸命其
    補正，應逕以裁定駁回之，此觀民事訴訟法第436條之32第2
    項準用同法第471條第1項、第444條第1項規定自明。
二、上訴人對原審小額訴訟之第一審判決於法定期間內提起上訴
    ，上訴意旨略以：
　　上訴人與被上訴人於108年10月12日已經在新竹地檢署和解
    ，且具有法律效力，被上訴人還拿之前的截圖提起民事賠償
    ，應是違背法令。上訴人是在私人臉書張貼「大陸來的母豬
    妮妮」，原審判決錯認為是在公開社團貼文。426單純就是
    指大陸人的意思，怎能要求每個人被迫接受426有歧視意思
    ，作為判決內容有違公平性。被上訴人在網路上霸凌上訴人
    ，導致上訴人名譽及人格受到極大損害，被上訴人卻做賊喊
    抓賊，爰提起上訴，請求原判決不利於上訴人部分廢棄。
三、本件上訴人對小額訴訟之第一審判決提起上訴，核其上訴理
    由，主要係重申雙方已於新竹地方檢察署就上訴人於臉書張
    貼之內容達成和解，被上訴人不得再向上訴人請求損害賠償
    ，且上訴人張貼之內容並無歧視之意思，判決有違公平云云
    。按法院為判決時，應斟酌全辯論意旨及調查證據之結果，
    依自由心證判斷事實之真偽。但別有規定者，不在此限；法
    院依自由心證判斷事實之真偽，不得違背論理及經驗法則，
    民事訴訟法第222條第1項、第3項分別定有明文。事實之真
    偽，應由事實審法院斟酌辯論意旨及調查證據之結果，依自
    由心證判斷之，苟其判斷並不違背法令，即不許當事人以空
    言指摘。另所謂論理法則，係指依立法意旨或法規之社會機
    能就法律事實所為價值判斷之法則而言。所謂經驗法則，係
    指由社會生活累積的經驗歸納所得之法則而言；凡日常生活
    所得之通常經驗及基於專門知識所得之特別經驗均屬之（最
    高法院91年度台上字第741號民事判決意旨參照）。觀諸上
    訴人之上訴理由及內容，核屬對原審判決所為上訴人主張被
    上訴人於臉書上公開張貼「甲○○426」等字眼之貼文是否侵
    害被上訴人名譽權、雙方和解內容等事實認定之職權行使為
    指摘，並未具體指摘原判決之法律適用有何違背法令之處。
    原審判決就上訴人於臉書之貼文是否構成民法第184條第1項
    及第195條第1項之行為，及兩造間於新竹地檢署和解之部分
    是否包括雙方願意拋棄就該事件之民事求償之權利，業經原
    審斟酌全辯論意旨及調查證據之結果，判斷事實之真偽，並
    於判決理由中詳予論述。上訴人所指均顯為原審取捨證據、
    認定事實之職權行使，究非法律適用問題，再者，上訴人提
    起本件上訴，並無提及原審判決有何民事訴訟法第469條第1
    款至第5款之當然違背法令情形及其具體內容，或具體指摘
    原審判決有何不適用法規或適用不當之情形，復無指明所違
    背之法規、法則、司法解釋或最高法院判例，且就整體訴訟
    資料亦無從認定原判決有何違背法令之具體事實，難認已於
    上訴狀內依法表明原審判決如何具體違背法令，核與民事訴
    訟法第436條之24第2項、第436條之25之規定尚有未符，揆
    諸首揭法條及說明，本件上訴為不合法，應依據民事訴訟法
    第436條之32第2項準用同法第444條第1項以裁定駁回之。
四、小額訴訟之上訴程序，法院為訴訟費用之裁判時，應確定其
    費用額，民事訴訟法第436條之19第1項、第436條之32第1項
    定有明文。本件小額訴訟之上訴，既經駁回，第二審裁判費
    用1,500元應由上訴人負擔，爰併諭知如主文第二項所示。
五、據上論結，本件上訴為不合法，依民事訴訟法第436條之32
    第1項、第2項、第444條第1項、第471條第1項、第95條、第
    78條、第436條之19第1項，裁定如主文。
中　　華　　民　　國　　110 　年　　9 　　月　　28　　日
　　　　　　　民事第二庭審判長　法　官　　李珮瑜　　　
　　　　　　　　　　　　　　　　法　官　　張詠晶
　　　　　　　　　　　　　　　　法　官　　林麗玉
以上正本係照原本作成。
本裁定不得抗告。
中　　華　　民　　國　　110 　年　　 9 　 月　　28　　日
　　　　　　　　　　　　　　　  書記官　  郭春慧